臺灣臺中地方法院刑事判決　
111年度簡上字第104號
上  訴  人  臺灣臺中地方檢察署檢察官
上  訴  人
即  被  告  吳村  



選任辯護人  吳昀陞律師
上  訴  人
即  被  告  吳慶隆


上列上訴人因被告過失傷害案件，不服本院民國110年12月17日1
10年度簡字第1384號第一審簡易判決（起訴書案號：110年度偵
字第26328、27552號），提起上訴，本院判決如下：
    主    文
上訴駁回。
吳村、吳慶隆均緩刑貳年。
　　犯罪事實及理由
一、本案審判範圍
　　對於簡易判決有不服者，得上訴於管轄之第二審地方法院合
    議庭；第1項之上訴，準用第3編第1章及第2章除第361條外
    之規定；上訴得對於判決之一部為之。對於判決之一部上訴
    者，其有關係之部分，視為亦已上訴。但有關係之部分為無
    罪、免訴或不受理者，不在此限。上訴得明示僅就判決之刑
    、沒收或保安處分一部為之，刑事訴訟法第455條之1第1項
    、第3項、第348條規定分別定有明文。參諸刑事訴訟法第34
    8條第3項規定立法理由，宣告刑、數罪併罰所定之應執行刑
    、沒收，倘若符合該條項的規定，已得不隨同其犯罪事實，
    而單獨成為上訴之標的，且於上訴人明示僅就刑上訴時，第
    二審法院即不再就原審法院所認定之犯罪事實為審查，而應
    以原審法院所認定之犯罪事實，作為論認原審宣告刑、執行
    刑及沒收妥適與否的判斷基礎。上訴人即檢察官、上訴人即
    被告吳村、吳慶隆（下稱被告吳村、吳慶隆）於本院審理時
    表明僅就原審量刑部分上訴等語(見本院簡上字卷第138頁）
    ，依前述說明，本院審理範圍僅限於原判決所處之刑部分，
    其餘檢察官、被告吳村、吳慶隆未表明上訴部分，不在上訴
    範圍。　
二、本案據以審查量刑妥適與否之原審所認定犯罪事實及所犯法
    條、罪名
　㈠犯罪事實：
　　⒈被告吳村、吳慶隆（所涉違反職業安全衛生法罪嫌，另經
      檢察官為不起訴處分）父子分別係位於臺中市○○區○○路00
      ○0號「基昇工業股份有限公司（下稱基昇公司）」之負責
      人、工廠現場負責人及安全衛生主管。2人本應注意，為
      防止工廠機械設備烤漆爐引起危害，應提供預防火災所需
      之相關安全設備，並定期對機器、瓦斯管線進行維護保養
      ，竟均疏未注意進行維護保養或修繕，致瓦斯熱風式粉體
      爐（即烤漆爐，下稱烤漆爐）之瓦斯管線連接處之螺帽因
      經年累月受震而慢慢鬆脫。嗣於民國110年5月6日上午10
      時30時許，告訴人即基昇公司之員工黎武雄在工廠內，從
      事粉體塗裝工件烘烤作業後，站立在烤漆爐旁清理桶子時
      ，爐內之瓦斯因螺帽鬆脫而外洩，而瓦斯遇程式控制器之
      電弧火花致發生閃燃起火燃燒，致告訴人黎武雄受火焰波
      及而受燒，因而受有二度燒燙傷占體表面積23％之傷害而
      住院治療，廠內員工趕緊自行滅火，幸而未釀成更大災害
      。後經基昇公司職員蕭佳芹撥打電話叫臺中市政府消防局
      到場滅火搶救，該局並偕同臺中市政府警察局大甲分局到
      場處理，而循線查獲上情。
　　⒉原審公訴檢察官就起訴罪名部分業已更正為刑法第284條前
      段之過失傷害罪（見本院易字卷第92頁），且原審就被告
      吳村、吳慶隆所為亦均論以過失傷害罪，惟原判決引用起
      訴書犯罪事實之記載，漏未將起訴書犯罪事實欄倒數第4
      至5行記載「因而受有二度燒燙傷占體表面積23％之重傷害
      」等語部分予以更正，是此部分由本院逕予更正如上所示
      。
　㈡所犯法條及罪名：刑法第284條前段之過失傷害罪。
三、上訴理由之論斷
　㈠檢察官上訴意旨略以：被告吳村、吳慶隆為工廠負責人及主
    管，未提供適當之安全設備及工作環境，造成告訴人黎武雄
    受有前揭嚴重燒燙傷勢，致使告訴人黎武雄皮膚喪失排汗、
    保暖功能及臉、耳、頸部外觀留下醜陋疤痕，對於告訴人黎
    武雄身體、心理健康甚至將來求職均有重大影響，然被告吳
    村、吳慶隆迄至原審判決前，均未與告訴人黎武雄和解並賠
    償損失，原審僅各量處有期徒刑4月、5月，量刑尚嫌過輕等
    語。
　㈡被告吳村及其選任辯護人、被告吳慶隆上訴意旨略以：⒈被告
    吳村、吳慶隆已於111年7月21日與告訴人黎武雄達成和解並
    賠償完畢，並獲得告訴人黎武雄之諒解，原審未及審酌上開
    有利被告吳村、吳慶隆之量刑因子，量刑過重。⒉考量被告
    吳村並非現場作業人員，對於現場情況較難以指揮監督，故
    就本案事故發生之責任較輕，請依刑法第59條減輕其刑等語
    。
　㈢經查：
　　⒈按刑法第59條規定之酌量減輕其刑，必須犯罪另有特殊之
      原因與環境，在客觀上足以引起一般同情，認為即使宣告
      法定最低度刑，猶嫌過重者，始有其適用。此所謂法定最
      低度刑，固然包括法定最低本刑；惟遇有其他法定減輕事
      由時，則係指適用其他法定減輕事由減輕其刑後之最低度
      刑而言。倘被告另有其他法定減輕事由，應先適用該法定
      減輕事由減輕其刑後，猶認其犯罪之情狀顯可憫恕，即使
      科以該減輕後之最低度刑仍嫌過重者，始得適用刑法第59
      條規定酌量減輕其刑（最高法院105年度台上字第2625號
      判決意旨參照）。審酌被告吳村雖非工廠現場負責人，惟
      其身為基昇公司負責人，對於本案仍負有相當過失責任，
      因其疏失造成告訴人黎武雄因而受有包括頭皮、顏面、頸
      部、背部、雙上肢之燒燙傷害，並使告訴人黎武雄因此受
      有相當程度之精神上痛苦，且告訴人黎武雄尚需付出時間
      、心力進行復健治療，是本案犯罪所生損害程度非輕。基
      此，難認被告吳村就本案犯罪有何特殊之原因與環境等，
      在客觀上顯然足以引起一般同情，而認予以宣告法定最低
      度刑，仍嫌過重之情形，自無適用刑法第59條規定酌量減
      輕其刑之餘地。是被告吳村及其選任辯護人此部分之主張
      ，尚難採取。
　　⒉按量刑輕重，係屬事實審法院得依職權自由裁量之事項，
      苟已斟酌刑法第57條各款所列情狀而未逾越法定刑度，不
      得遽指為違法（最高法院72年度台上字第6696號判決意旨
      參照）。又刑罰之量定，固屬法院自由裁量之職權行使，
      但仍應審酌刑法第57條所列各款事由及一切情狀，為酌量
      輕重之標準，並非漫無限制。在同一犯罪事實與情節，如
      別無其他加重或減輕之原因，下級審法院量定之刑，亦無
      過重或失輕之不當情形，則上級審法院對下級審法院之職
      權行使，原則上應予尊重（最高法院85年度台上字第2446
      號判決意旨參照）。經查，原審認被告罪證明確，因而適
      用刑法第284條前段、第41條第1項前段、刑法施行法第1
      條之1，並審酌被告2人本應注意廠房設備維護及保養、設
      置預防火災等事故之相關安全設備，竟疏未定期將廠區設
      備為適當維護及保養，致告訴人黎武雄受有上開傷勢，且
      迄今尚未與告訴人黎武雄達成和解，本非不得予以嚴懲；
      惟斟酌被告2人前均未曾受有任何刑之宣告，有臺灣高等
      法院被告前案紀錄表、臺灣臺中地方檢察署刑案資料查註
      紀錄表附卷可稽，素行堪認良好，且犯後均坦承犯行，態
      度良好，有效節省司法資源，復參以被告2人雖未能與告
      訴人黎武雄達成和解，然非無與告訴人黎武雄和解之意，
      且雙方此部分之紛爭非不得經由民事訴訟程序或其他途徑
      加以解決（而告訴人黎武雄亦業於本院準備程序中提起附
      帶民事訴訟），兼衡被告吳慶隆為現場負責人及安全衛生
      主管，對危險之控管，注意義務較高，及告訴人黎武雄所
      受之傷害非輕等一切情狀，分別量處被告吳村、吳慶隆有
      期徒刑4月、5月，並均諭知如易科罰金，以新臺幣1千元
      折算1日。經核原判決就被告之量刑既已審酌上開情狀，
      注意及考量刑法第57條所列各款事項，所處刑度符合罰當
      其罪之原則，亦與比例原則相符，並無輕重失衡之情，尚
      屬妥適。
　　⒊檢察官上訴意旨所指陳被告吳村、吳慶隆過失程度、所造
      成損害程度，均為原判決量刑時已審酌；而被告吳村、吳
      慶隆已於本院審理期間與告訴人黎武雄達成和解，並依和
      解內容履行賠償責任完畢等情，有本院110年度勞訴字第2
      08號和解筆錄、刑事陳報暨撤回告訴狀各1份在卷可稽（
      見本院簡上字卷第105至107、127至129頁），故檢察官所
      指被告吳村、吳慶隆未與告訴人黎武雄和解等情，亦失所
      依據。從而，檢察官執此指摘原判決量刑過輕，尚非可採
      。其上訴並無理由，應予駁回。
　　⒋被告吳村、吳慶隆提起上訴雖謂：其等已於本院審理期間
      與告訴人黎武雄成立和解，並依和解內容賠償完畢，原審
      量刑過重，請求從輕量刑等語。然原判決業於理由內具體
      說明審酌刑度之根據及理由，並斟酌刑法第57條所列情狀
      而為刑之量定，且衡諸被告吳村、吳慶隆分別對於本案犯
      行之過失程度及造成損害程度，原判決量刑未偏重，且與
      被告吳村、吳慶隆罪責評價相當。又縱使被告吳村、吳慶
      隆已與告訴人黎武雄於本院審理期間達成和解，然因被告
      吳村、吳慶隆未能即時填補告訴人黎武雄所受損害及痛苦
      等情，故此部分調解情狀，尚難為有利於被告吳村、吳慶
      隆刑度之認定。從而，被告吳村及其選任辯護人、吳慶隆
      指摘原判決量刑過重等語，並無可採。是被告吳村、吳慶
      隆之上訴為無理由，應予駁回。
　　⒌按告訴乃論之罪，告訴人於第一審辯論終結前，得撤回其
      告訴，刑事訴訟法第238條第1項定有明文。是以，告訴人
      黎武雄雖於本院審理時向本院具狀撤回其對被告吳村、吳
      慶隆之過失傷害告訴（見本院簡上字卷第127頁），惟揆
      諸上開說明，告訴人黎武雄係於第一審言詞辯論終結後始
      具狀撤回告訴，自不生撤回告訴之效力，附此敘明。　　
　㈣緩刑宣告
　　按受2年以下有期徒刑、拘役或罰金之宣告，而有下列情形
    之一，認以暫不執行為適當者，得宣告2年以上5年以下之緩
    刑，其期間自裁判確定之日起算：一、未曾因故意犯罪受有
    期徒刑以上刑之宣告者，刑法第74條第1項第1款定有明文。
    本院審酌被告吳村、吳慶隆未曾因故意犯罪受有期徒刑以上
    刑之宣告，有臺灣高等法院被告前案紀錄表2份在卷可稽（
    見本院簡上字卷第153至157頁）；被告吳村、吳慶隆因一時
    失慮致觸法網，且犯後均坦承犯行，並已與告訴人黎武雄和
    解成立且賠償完畢，已如前述，告訴人黎武雄亦表示願給予
    被告自新機會等語（見本院簡上字卷第127頁），堪認被告
    吳村、吳慶隆深具悔意，信其等經此偵查及審判程序後，應
    知戒慎而無再犯之虞；況刑罰固屬國家對於犯罪之人，以剝
    奪法益手段之公法制裁，惟其積極目的在預防犯人再犯，對
    於初犯，惡性未深者，若因偶然觸法，即置諸刑獄自非刑罰
    目的，本院認對其等所宣告之刑以暫不執行為適當，爰依刑
    法第74條第1項第1款宣告如主文第2項所示緩刑，以啟自新
    。
據上論斷，依刑事訴訟法第455條之1第1項、第3項、第368條，
刑法第74條第1項第1款，判決如主文。
本案經檢察官蔡雯娟提起公訴，檢察官劉世豪提起上訴，檢察官
林卓儀、陳敬暐到庭執行職務。
中　　華　　民　　國　　111 　年　　9 　　月　　27　　日
                  刑事第四庭  審判長法  官 唐中興 
　　　　　　　　　　　　　　　　　　法  官 李宜娟
　　　　　　　　　　　　　　　　　　法  官 李怡真
以上正本證明與原本無異。
本件判決不得上訴。
                                    書記官  林怡君
中　　華　　民　　國　　111 　年　　9 　　月　　27　　日